臺灣苗栗地方法院刑事判決
111年度交易字第83號
公  訴  人  臺灣苗栗地方檢察署檢察官
被      告  劉俊汶


上列被告因過失傷害案件，經檢察官提起公訴（110年度偵字第8
087、8088號），因被告於本院準備程序進行中，就被訴事實為
有罪之陳述，經本院裁定進行簡式審判程序，判決如下：
    主  文
劉俊汶犯無駕駛執照駕車因過失傷害人罪，處有期徒刑參月，如
易科罰金，以新臺幣壹仟元折算壹日。
    犯罪事實及理由
一、本件犯罪事實、證據及理由，除就犯罪事實部分，於犯罪事
    實欄一、第1列所載「劉俊汶」後補充「所考領之普通小客
    車駕駛執照於民國109年10月11日因酒駕經註銷，」，復就
    證據部分補充「被告劉俊汶於本院審理中之自白」、「公路
    監理電子閘門證號查詢汽車駕駛人資料1紙」及「道路交通
    事故肇事人自首情形紀錄表1份」外，餘均引用檢察官起訴
    書之記載（如附件）。
二、論罪科刑：
  ㈠按道路交通管理處罰條例第86條第1項關於汽車駕駛人，行經
    行人穿越道不依規定讓行人優先通行，因而致人受傷或死
    亡，依法應負刑事責任者，加重其刑至2分之1之規定，已就
    特殊行為要件予以加重處罰，而成另一獨立之罪名，自屬刑
    法分則加重之性質（最高法院99年度台非字第198號判決參
    照）。基於同一法理，同條項所稱「汽車駕駛人，無駕駛執
    照駕車因而致人受傷或死亡，依法應負刑事責任者，加重其
    刑至二分之一」之規定，亦係就「無駕駛執照駕車」之特殊
    行為要件予以加重處罰，而成另一獨立之罪名，核屬刑法分
    則加重之性質。查被告所考領之普通小客車駕駛執照，業於
    109年10月11日因酒駕遭註銷等情，有前揭公路電子閘門查
    詢資料在卷可證（見他字第1211號卷第57頁），而其於駕照
    經註銷後駕車上路之行為，自與無照駕駛無異。是核被告所
    為，係犯道路交通管理處罰條例第86條第1項、刑法第284條
    前段之無駕駛執照因過失傷害人罪，並應依道路交通管理處
    罰條例第86條第1項規定加重其刑。起訴意旨認被告所為係
    犯刑法第284條前段之過失傷害罪，容有未合，惟因二者基
    本社會事實同一，本院自應審理，且此部分業經本院於審理
    過程中當庭告知被告上開罪名以供答辯（見本院卷第46至47
    頁），而無礙被告防禦權之行使，爰依刑事訴訟法第300條
    規定變更起訴法條。
  ㈡被告於有偵查犯罪職權之機關或公務員發覺上開犯行前，向
    據報前往現場處理之警員坦承肇事等情，有前揭自首情形紀
    錄表1份在卷可考（見他字第1211號卷第35頁），堪認被告
    在其本案過失傷害犯行未被發覺前，已主動向警員自首而願
    接受裁判，爰依刑法第62條前段規定減輕其刑，並與上開刑
    之加重規定，依法先加後減之。
  ㈢爰審酌被告於駕照經註銷後竟仍駕駛汽車，並在駕車駛經閃
    光紅燈號誌路口時，未依規定停車再開，因而肇致本件事故
    ，致使告訴人黃承晧受有受有左足第五蹠骨骨折、右手及左
    膝擦挫傷等非輕傷勢，且迄今除強制險部分已出險外，尚未
    實際與告訴人達成和解並完整賠償所受損害，所為實屬不該
    。復考量被告此前另因酒駕案件經法院為科刑判決，此品行
    資料有臺灣高等法院被告前案紀錄表1份存卷可查（見本院
    卷第11至12頁），尚難認其素行甚佳。惟念被告就本件車禍
    事故之發生雖有前述過失，但因告訴人騎車駛至閃光黃燈號
    誌路口時，未先減速接近、注意安全並小心通過，亦為本件
    事故發生之原因之一，故尚難要求被告就本件車禍事故負擔
    全部之肇事責任。再衡諸被告犯後於偵訊及審理中均坦承犯
    行，態度尚可，兼衡其於審理中自陳學歷為高中畢業，現從
    事太陽能業，家中尚有小孩需其扶養等語（見本院卷第47頁
    ）之智識程度、家庭與生活狀況，暨告訴人於審理過程中向
    本院表達之刑度意見等一切情狀（見本院卷第48頁），量處
    如主文所示之刑，並諭知易科罰金之折算標準，以資警惕。
據上論斷，應依刑事訴訟法第273條之1第1項、第299條第1項前
段、第300條、第310條之2、第454條第2項，道路交通管理處罰
條例第86條第1項，刑法11條前段、第284條前段、第62條前段、
第41條第1項前段，刑法施行法第1條之1第1項，判決如主文。 
本案經檢察官林圳義提起公訴，檢察官黃智勇到庭執行職務
中　　華　　民　　國　　111 　年　　5 　　月　　17　　日
                  刑事第三庭    法  官  朱俊瑋
以上正本證明與原本無異。
如不服本判決應於收受判決後20日內向本院提出上訴書狀，並應
敘述具體理由。其未敘述上訴理由者，應於上訴期間屆滿後20日
內向本院補提理由書( 均須按他造當事人之人數附繕本) 「切勿
逕送上級法院」。告訴人或被害人如對本判決不服者，應具備理
由請求檢察官上訴，其上訴期間之計算係以檢察官收受判決正本
之日期為準。　　
  　　　　　　　                書記官　鄭雅雁
中　　華　　民　　國　　111 　年　　5 　　月　　17　　日
附錄本案論罪科刑法條：
道路交通管理處罰條例第86條
（刑責之加重及減輕）
汽車駕駛人，無駕駛執照駕車、酒醉駕車、吸食毒品或迷幻藥駕
車、行駛人行道或行經行人穿越道不依規定讓行人優先通行，因
而致人受傷或死亡，依法應負刑事責任者，加重其刑至二分之一
。
汽車駕駛人，在快車道依規定駕車行駛，因行人或慢車不依規定
，擅自進入快車道，而致人受傷或死亡，依法應負刑事責任者，
減輕其刑。
中華民國刑法第284條
因過失傷害人者，處1年以下有期徒刑、拘役或10萬元以下罰金
；致重傷者，處3年以下有期徒刑、拘役或30萬元以下罰金。